【裁判字號】    97,消債更,54
【裁判日期】    980210
【裁判案由】    更生事件
【裁判全文】
臺灣臺南地方法院民事裁定            97年度消債更字第54號
聲  請  人
即  債務人  甲○○
上列當事人因消費者債務清理事件聲請更生，本院裁定如下：
    主  文
債務人甲○○自民國九十八年二月十日下午四時起開始更生程序
。
    理  由
一、按債務人不能清償債務或有不能清償之虞，且無擔保或無優
    先權之債務總額未逾新臺幣（下同） 1,200萬元者，於法院
    裁定開始清算程序或宣告破產前，得向法院聲請更生。法院
    開始更生程序之裁定，應載明其年、月、日、時，並即時發
    生效力，消費者債務清理條例第3條、第42條第1項、第45條
    第 1項定有明文。又按債務人對於金融機構因消費借貸、自
    用住宅借款、信用卡或現金卡契約而負債務，在聲請更生或
    清算前，應提出債權人清冊，以書面向最大債權金融機構請
    求協商債務清償方案，並表明共同協商之意旨。債務人與金
    融機構協商成立者，不得聲請更生或清算，但因不可歸責於
    己之事由，致履行顯有重大困難者，不在此限。本條例施行
    前，債務人依金融主管機關協調成立之中華民國銀行公會會
    員，辦理消費金融案件無擔保債務協商機制與金融機構成立
    之協商，準用前項之規定。消費者債務清理條例第151條第1
    、5、6項亦定有明文。
二、聲請意旨略以：聲請人即債務人甲○○自民國92年 4月間起
    從事到府美容服務，迄至97年 4月間平均每月收入約25,000
    元均以現金向客戶支領，另自95年 9月起迄今於奇登商行兼
    任美容教學課程教師一職，於97年2月間毀諾時薪資收入11,
    549元， 97年以後除該等薪資收入外，名下無其他財產，然
    累計債務總金額已達921,871元， 負債顯然超過資產甚多，
    已達不能清償債務或有不能清償之虞之程度。聲請人雖曾於
    96年 1月間依照中華民國銀行公會會員辦理消費金融案件無
    擔保債務協商機制，與債權人國泰世華銀行等 6家銀行成立
    協商，每月應還款金額為30,878元，分60期，至全部清償為
    止。然聲請人每月收入扣除應清償之協商金額後，已無法維
    持基本生活費支出，聲請人實有不可歸責於己致履行顯有重
    大困難之事由，且無擔保或無優先權之債務總額未逾 1,200
    萬元，復未經法院裁定開始清算程序或宣告破產，爰依法向
    本院聲請更生等語。
三、經查：
    (一)聲請人於消費者債務清理條例施行前，曾依金融主管機關
      協調成立之中華民國銀行公會會員，辦理消費金融案件無
      擔保債務協商機制與金融機構進行協商，嗣與各債權銀行
      就無擔保債務協商成立，約定自96年 1月起，分60期，每
      月償還30,878元等情，有協議書及無擔保債務還款計畫附
      卷可按（本院卷第55頁至第56頁）。
    (二)聲請人係於97年 2月起即未依上開協商內容履行而毀諾，
      嗣於97年 5月由最大債權銀行國泰世華銀行報送毀諾等情
      ，業據聲請人陳明在卷（本審卷第91頁），並經國泰世華
      銀行陳報屬實（本院卷第52頁），復有該銀行所檢送之繳
      款明細表附卷可查（本院卷第58頁），自堪信為真實。至
      於聲請人於97年2月自奇登商行則獲有11,549元薪資（1,0
      00元＋10,549元＝11,549元，至於聲請人於97年4、5月間
      薪資收入3,600元則非97年2月間收入，故未予計入），另
      從事到府美容工作之收入約25,000元（97年5月已降至12,
      000元）， 共計所得收入為36,549元外，名下並無其他財
      產，但其債務總金額迄今已達 1,204,199元之事實，業據
      聲請人到庭陳明在卷（本院卷第163頁至第166頁），並有
      財團法人金融聯合徵信中心之當事人綜合信用報告書、財
      政部國稅局綜合所得稅各類所得資料清單、財產歸屬資料
      清單、在職證明書、薪資表等件（本院卷第176頁至第179
      頁、第15頁至第17頁、第47頁、第170頁） 附卷可憑，自
      堪信為真實。故聲請人主張，其有不能清償債務，且其無
      擔保或無優先權之債務總額亦未逾 1,200萬元之事實為真
      。
    (三)又聲請人於97年 2月未依上開協商內容履行而毀諾當月所
      得收入僅為36,549元（自奇登商行11,549元＋到府美容工
      作之收入25,000元）之事實，已如前述。本院審酌聲請人
      於消費者債務清理條例施行前，曾與各債權銀行無擔保債
      務成立協商，約定每月償還30,878元等情，亦見前述。是
      依內政部公佈之臺灣省97年每月每人最低生活費係 9,829
      元計算，聲請人每月所領之薪資扣除其最低生活費 9,829
      元後，實不足支付其之前與各債權銀行就無擔保債務成立
      協商所約定每月應償還之30,878元，已屬明確。況聲請人
      於96年 1月成立協商內容後，原於96年度曾在臺南縣政府
      委託財團法人凱達格蘭文化藝術基金會所辦理之臺南縣南
      關社區大學與永康社區大學任教，惟於97年起因學員人數
      招生不到10人，故未再聘任聲請人為講師等情，亦據本院
      向該基金會查明屬實，有該基金會函文附卷可憑（本院卷
      第155頁）。是聲請人於97年後遽失該收入，始於97年2月
      毀諾，故其主張有不可歸責於己之事由，致履行上開協議
      顯有重大困難，堪予採信。
    (四)至於債務人前未曾經法院宣告清算程序或宣告破產，亦未
      曾依消費者債務清理條例或破產法之規定而受刑之宣告等
      情，亦有本院民事紀錄科查詢表、臺灣高等法院被告前案
      紀錄表在卷可憑。
四、綜上所述，聲請人五年內所從事之小規模營業活動，平均每
    月營業額為20萬元以下，依消費者債務清理條例第 2條規定
    ，核屬該條例所稱之消費者。而其已達不能清償債務或有不
    能清償之虞之程度，其中無擔保或無優先權之債務，在1,20
    0萬元以下， 之前雖與各債權銀行達成協議，但因不可歸責
    於己之事由，致履行上開協議顯有重大困難，且未經法院裁
    定開始清算程序或宣告破產，又查無消費者債務清理條例第
    6條第3項、第 8條或第46條各款所定駁回更生聲請之事由存
    在，則債務人聲請更生，應屬有據，爰裁定如主文。
中    華    民    國    98    年    2     月    10    日
                  民事第三庭  法  官  王漢章
上為正本係照原本作成
本裁定不得抗告。
本裁定已於98年2月10日下午4時公告。
中    華    民    國    98    年    2     月    10    日
                              書記官  林木村


司法院資訊處製作；財團法人民間司法改革基金會備份。
